# 汇算清缴时未取得发票所得税的处理

提问人：快枪 时间：2017-10-26 18:47:50
一企业 2016 年度购买一批存货，汇算清缴时仍未取得发票。根据国家税务总局公告 2011 年第 34 号： 企业当年度实际发生的相关成本、费用，由于各种原因未能及时取得该成本、费用的有效凭证，企业在预缴季度所得税时，可暂按账面发生金额进行核算;但在汇算清缴时，应补充提供该成本、费用的有效凭证。国家税务总局公告 2012 年第 15 号：对企业发现以前年度实际发生的、按照税收规定应在企业所得税前扣除而未扣除或者少扣除的支出，企业做出专项申报及说明后，准予追补至该项目发生年度计算扣除，但追补确认期限不得超过 5 年。 那么这里涉及两个时间的会计处理： 1 、 2016 年所得税汇算清缴时，未取得发票的存货不得在税前扣除而调增的所得税，计入“递延所得税资产”感觉不合适，因为以后取得发票，是调整 2016 年的应交所得税，而不是调整取得发票年度的应交所得税。那么是否应计入“以前年度损益调整”？感觉这种情况应该不属于前期会计差错，那么是否属于资产负债表日后事项中的调整事项？ 2 、如果 2016 年以后 5 年内取得发票而追补在 2016 年税前扣除，这种追计扣除是否应调整以前年度损益呢？如果是在 5 年内不能取得发票，又该如何处理呢？是否应计入 5 年期满时的当期所得税费用？

回答人：chenyiwei
对这种情况，假设在 2016 年末虽然未取得发票，但可以合理估计很可能在日后取得发票，从而追补调整 2016 年度的所得税，则在2016 年末仍确认递延所得税资产。这里的关键是：税务机关作出准予补扣的决定是在以后年度，与税务上调整的是哪个年度的应纳税所得额无关。 该事项当然不是前期差错，所以不应追溯调整以前年度损益。

提问人：快枪 时间：2017-10-28 17:26:09
谢谢陈老师。再请教两个问题： 1 、 2016 年购买的存货在资产负债表日未取得发票，汇算清缴时仍未取得，假设汇算清缴在财务报告批准报出前，那这个情况是否可以理解为资产负债表日后事项呢？ 2 、因未取得发票而多交的所得税，如果计入递延所得税，即借：递延所得税资产 贷：应交税费—应交所得税，那么以后取得发票允许在 2016 年计扣除，则作相反分录；如果 5 年后仍未取得发票，即不能在追计扣除了，是应借：所得税费用 贷：递延所得税资产，还是应借：以前年度损益调整 贷：递延所得税资产？

回答人：chenyiwei
zhu1、应根据该情况调整确认当期所得税和递延所得税。 2 、在其后每年末均应合理估计获得发票的可能性，如果情况变化，预计不能获得发票的，则需谨慎考虑原确认的递延税资产的可收回性，调整所得税费用，不追溯。

提问人：ttt520 时间：2017-11-19 01:31:17
请问陈老师，一， 2016 年汇算清缴时未取得发票而调增的所得税，和五年内取得发票而追补到 2016 年的，都影响了 2016 年的利润，为什么不通过以前年度损益调整追溯呢？ 二，所以如果 2016 年末未取得发票，不能合理估计很可能在以后取得，没有计入递延所得税资产，当五年内取得发票时，若之前做了暂估，是不是 1.借:以前年度损益调整——管理费用(红字) 贷:银行存款（红字） 2.借:以前年度损益调整——管理费用 贷:银行存款 3.借:以前年度损益调整——所得税费用（红字） 贷:应交税费——应交企业所得税(红字)？ 三，若 2016 年汇算清缴时取得发票， 1 ，借:以前年度损益调整——管理费用 （红字) 贷：银行存款(红字） 2 ，借:以前年度损益调整——管理费用 贷：银行存款？

回答人：chenyiwei
2016 年末未取得发票，不能合理估计很可能在以后取得，没有计入递延所得税资产，当五年内取得发票时，就是一项新出现的变化，不属于前期已存在情况，不能进行追溯重述处理，也就不是以前年度损益调整。

提问人：ttt520 时间：2017-11-19 19:29:01
请问是否因为没有计入递延所得税资产，所以五年内取得发票时，就是一项新出现的变化？ 借：所得税费用 贷：应交税费 借：管理费用（红） 贷：银行存款（红） 借：管理费用 贷：银行存款 若计入了递延所得税资产，五年内取得发票时，就追溯以前年度损益？ 借：应交税费 贷：递延所得税资产 借：以前年度损益调整——管理费用（红） 贷：银行存款（红） 借：以前年度损益调整——管理费用 贷：银行存款

回答人：chenyiwei
此处对管理费用和银行存款的一红一蓝两笔调整并无必要。

提问人：ttt520 时间：2017-11-25 09:08:41
此处对管理费用和银行存款的一红一蓝两笔调整是冲销以前的暂估,重新入账,为什么没有必要呢?

回答人：chenyiwei
那可以。

提问人：呼叫帮助 时间：2018-01-03 16:42:41
如果情况变化，预计不能获得发票的，则需谨慎考虑原确认的递延税资产的可收回性，调整所得税费用，不追溯。 这里调整所得税费用是认为递延税资产产生了减值的处理？

回答人：chenyiwei
可以这样理解。不过递延所得税资产不采用计提减值准备的方法，而是直接核销。

提问人：呼叫帮助 时间：2018-01-03 20:50:57
2 、因未取得发票而多交的所得税，如果计入递延所得税，即借：递延所得税资产 贷：应交税费—应交所得税，陈版，楼友这个提法是错误的吧，应是借：递延所得税资产 贷：所得税费用—所得税吧？

回答人：chenyiwei
是这样，分别调整所得税费用中的当期费用和递延费用，金额相同、方向相反。